臺灣桃園地方法院民事簡易判決
111年度桃簡字第572號
原      告  張晴崴  

            張雅婷  
            張庭瑄  
            雷德珍  
上  四  人
訴訟代理人  張復鈞律師
被      告  王古德  
上列當事人間請求遷讓房屋等事件，本院於民國111 年 9月21日
言詞辯論終結，判決如下：
　　主    文
被告應將門牌號碼桃園市○○區○○○街路00巷0號3樓房屋全部騰空
遷讓返還予原告公同共有。
被告應給付原告張晴崴新臺幣肆萬捌仟參佰貳拾參元。
被告應自民國一一一年一月十五日起至騰空遷讓返還第一項之房
屋為止，按月給付新臺幣壹萬肆仟元予原告公同共有。
原告其餘之訴駁回。
訴訟費用由被告負擔百分之九十四，餘由原告負擔。
本判決第一、二、三項得假執行。
原告其餘假執行之聲請駁回。
    事實及理由
一、原告主張：被告於民國105年4月1日起，向原告張晴崴承租
    桃園市○○區○○○街路00巷0號3樓之房屋（下稱系爭房屋），
    系爭房屋係由原告全體公同共有，並約定每月租金新臺幣(
    下同)14,000元，被告另給付押租金28,000元，租期至106年
    3月31日（下稱系爭租約），租期屆滿後，張晴崴對於被告
    繼續使用系爭房屋未為反對之意思，並以原租賃條件並繼續
    按月向被告收取租金。詎被告自110年8月1日起未依約給付
    租金，嗣經張晴崴於111年1月4日向被告寄發存證信函催告
    被告欠繳租金，並請被告於收受存證信函後3日內繳清欠繳
    租金，被告於同年月5日收受該函後仍未繳清欠繳租金，張
    晴崴於同年月13日另寄發存證信函表示終止租約，被告於同
    年月14日收受該函，惟被告迄今仍未返還系爭房屋。為此，
    爰依租賃、不當得利之法律關係及民法第767條第1項前段規
    定提起本件訴訟等語。並聲明：被告應將系爭房屋騰空遷讓
    返還予原告公同共有；被告應自110年8月1日起至交還前項
    房屋之日止，按月給付原告14,000元公同共有。願供擔保，
    請准宣告假執行。
二、被告則以：我只有第一年有和張晴崴簽書面系爭契約，我在
    110年3月時跟張晴崴說要簽三年合約，此時我問張晴崴可不
    可以申請補助金，張晴崴拒絕，我因此沒有辦法繼續繳租金
    ，且租金是13,500元，並非14,000元等語置辯。並聲明：原
    告之訴駁回。
三、兩造不爭執事項：
　　被告於105年4月1日起，向張晴崴承租系爭房屋，系爭房屋
    係由原告全體公同共有，並約定每月租金14,000元，被告另
    給付押租金28,000元，租期至106年3月31日，詎被告自110
    年8月1日起未依約給付租金，嗣經張晴崴於111年1月4日向
    被告寄發存證信函催告被告欠繳租金，並請被告於3日內繳
    清，被告於同年月5日收受該函後仍未繳清欠繳租金，張晴
    崴於同年月13日另寄發存證信函表示終止租約，被告於同年
    月14日收受，然被告迄今仍未遷離系爭房屋等情，有租賃契
    約1紙、建物登記第一類謄本、存證信函2份（見本院卷第14
    頁至第20頁、第37頁至第38頁、第53頁至第56頁)在卷可查
    ，且為被告所不爭執，是上情堪信為真實。
四、本院之判斷：
㈠、系爭租約何時終止？租金金額為何?
  ⒈按租賃期限屆滿後，承租人仍為租賃物之使用收益，而出租
    人不即表示反對之意思者，視為以不定期限繼續契約，民法
    第451條定有明文。經查，系爭租約約定租期至106年3月31
    日止，然被告於系爭租約之租期屆至後，仍未搬離並繼續使
    用系爭房屋，張晴崴於期限屆滿時亦未反對被告繼續使用系
    爭房屋並續而收取租金，則揆諸前開說明，張晴崴與被告於
    系爭租約屆滿後，已成立不定期租賃關係，合先敘明。被告
    雖抗辯非以原契約所約定之每月14,000元為不定期租賃契約
    之租金，而有另外約定租金為13,500元，然其僅提供109年1
    1月間匯款租金紀錄為13,500元為佐，本院自無法認定自不
    定期租賃期開始被告即每月均匯款13,500元以為租金，繼續
    系爭租約，且被告亦未提出與張晴崴有何合意將租金變更為
    13,500元之證據，又原告主張因當時新冠肺炎盛行，為體諒
    被告因此少收租金，參諸被告上開匯款單據之時間與新冠肺
    炎盛行時間相符，原告前開主張尚堪可採。是本院認被告既
    無從就對其有利之事實即張晴崴與被告確有合意減少租金一
    事舉證，則張晴崴與被告間不定期租賃之租金仍應為原契約
    所約定之14,000元，併此說明。
  ⒉再按承租人租金支付有遲延者，出租人得定相當期限，催告
    承租人支付租金，如承租人於其期限內不為支付，出租人得
    終止租約。租賃物為房屋者，遲付租金之總額，非達兩期之
    租額，不得依前項之規定，終止租約，民法第440條第1、2
    項分別定有明文；又出租人非因左列情形之一，不得收回房
    屋：...三、承租人積欠租金額，除以擔保金抵償外，達2個
    月以上時，土地法第100條第3款亦規定甚詳。本件兩造間就
    系爭房屋成立不定期房屋租賃契約關係，已如前述，而原告
    主張被告積欠超過2個月之租金，經張晴崴於111年1月4日以
    存證信函催告被告於收受此函3日內繳納積欠之租金，嗣過3
    日期限被告仍未繳清積欠租金，張晴崴復於同年月13日以存
    證信函為終止系爭租約之意思表示，被告於同年月14日收受
    該存證信函，此為前述兩造不爭執事項所列，是以，本件系
    爭租約應於111年1月14日終止，系爭租賃關係現已終止，原
    告依據民法767條第1項規定請求被告返還租賃物即系爭房屋
    ，洵屬有據。
㈡、原告依系爭租約及不當得利之法律關係得請求被告給付之金
    額為若干？
  ⒈關於積欠租金部分：　　
　　按承租人應依約定日期，支付租金，民法第439條定有明文
    。再按押租金之主要目的在於擔保承租人履行租賃債務，故
    租賃關係消滅後，承租人如有欠租或其他債務不履行時，其
    所交付之押租金，發生當然抵充之效力（最高法院104年度
    台上字第1569號判決參照）。經查，系爭租約第3、4條約定
    ，被告應於每月1日以前繳納租金14,000萬元，是被告於租
    約終止即111年1月14日前，自有依約定日期給付租金之義務
    。是本件被告積欠110年8月1日至111年1月14日之租金共76,
    323元（計算式：14,000元*5+14,000*14/31＝76,323元，元
    以下四捨五入），於扣除押租金28,000元後，於48,323元之
    範圍內原告之主張應為有理由，逾此部分，則為無據。又依
    照租賃契約，出租人為張晴崴1人，依債之相對性，被告僅
    對張晴崴有給付租金之義務，原告主張應向原告全體給付上
    開積欠之租金尚乏依據，此部分亦應予駁回。
  ⒉關於不當得利部分：
    按無法律上之原因而受利益，致他人受損害者，應返還其利
    益，民法第179條定有明文。再按無正當權源而使用他人所
    有之土地，即可獲得相當於租金之利益，為社會通念（最高
    法院61年度台上字第1695號判決意旨可資參照）。又無權占
    有他人之房屋者，自應認可獲得相當於房屋租金之利益（最
    高法院84年度台上字第401號判決足資參照）。經查，張晴
    崴於111年1月14日合法終止系爭租約，已如前述，而被告迄
    今仍未遷讓返還系爭房屋，為兩造所不爭執，是被告自111
    年1月15日起至騰空返還系爭房屋為止，核屬無權占有系爭
    房屋，且受有使用系爭房屋之利益，並致所有人即原告受有
    損害，其利益與損害均相當於系爭房屋之租金即每月14,000
    元，是原告請求被告自終止系爭契約始至騰空返還系爭房屋
    為止，按月給付相當於租金14,000元之不當得利，為有理由
    ，應予准許。
五、綜上所述，原告依民法第767條第1項規定請求騰空返還系爭
    房屋，並依租賃契約關係請求被告給付張晴崴如主文第2項
    所所示，再依不當得利法律關係請求被告給付如主文第3所
    示，為有理由，應予准許；逾此範圍之請求則無理由，應予
    駁回。
六、另本件原告勝訴部分係適用簡易程序所為被告敗訴之判決，
    爰依民事訴訟法第389條第1項第3款規定，就被告敗訴部分
    依職權宣告假執行；至原告敗訴部分，其假執行之聲請應併
    予駁回。至於原告陳明願供擔保請求宣告假執行部分，僅生
    促使本院行使上述職權之效果，無庸另行准駁，併此敘明。
七、本件結論已臻明確，兩造其餘攻擊防禦方法及所提證據，經
    審酌均不至影響判決結果，故不逐一論述。
八、訴訟費用負擔之依據：民事訴訟法第79條、第85條第1項前
    段。
中    華    民    國   111    年    10    月    14    日
                  桃園簡易庭  法  官 蘇品蓁
以上為正本係照原本作成。
如不服本判決，應於送達後20日內，向本院提出上訴狀並表明上
訴理由，如於本判決宣示後送達前提起上訴者，應於判決送達後
20日內補提上訴理由書（須附繕本）。
如委任律師提起上訴者，應一併繳納上訴審裁判費。   
中　　華　　民　　國　　111 　年　　10　　月　　14　　日
                              書記官  潘昱臻